【裁判字號】    97,訴,1673
【裁判日期】    970602
【裁判案由】    毒品危害防制條例
【裁判全文】
臺灣板橋地方法院刑事判決              97年度訴字第1673號
公  訴  人  臺灣板橋地方法院檢察署檢察官
被      告  甲○○
上列被告因違反毒品危害防制條例案件，經檢察官提起公訴（九
十七年度毒偵字第三三一四號），被告於本院行準備程序中，就
被訴事實為有罪之陳述，經本院合議庭裁定由受命法官獨任進行
簡式審判程序審理，並判決如下：
    主  文
甲○○施用第一級毒品，累犯，處有期徒刑壹年。
    事  實
一、甲○○(一)因施用毒品案件，經本院裁定送觀察勒戒後，認無
    繼續施用毒品傾向，由臺灣板橋地方法院檢察署檢察官以八
    十八年度毒偵字第三四八五號不起訴處分確定。(二)又因施用
    毒品案件，經本院裁定送觀察勒戒後，認無繼續施用毒品傾
    向，由臺灣板橋地方法院檢察署檢察官以八十九年度毒偵字
    第四五號、第七六八號、第一三九六號不起訴處分確定。(三)
    因施用毒品案件，經本院裁定令入戒治處所施以強制戒治，
    並經本院以八十九年度板簡字第一八二五號判決有期徒刑四
    月確定。(四)因贓物案件，經臺灣嘉義地方法院以九十年度易
    字第三一一號判決判處有期徒刑十一月確定。(五)因施用第一
    級、第二級毒品案件，經本院以以裁定令入戒治處所施以強
    制戒治，於民國九十一年十一月二十七日戒治完畢，九十一
    年度訴字第四二四號判決判處有期徒刑七月、五月確定。(六)
    因偽造文書、轉讓毒品等案件，經本院以九十一年度訴字第
    八五二號判決判處有期徒刑四月、一年二月，轉讓毒品部分
    經上訴，臺灣高等法院以九十一年度上訴字第二三四四號判
    決駁回上訴確定。上開(三)(四)(五)(六)接續執行，於九十四年九月
    十五日假釋交付保護管束，於九十五年三月二十九日保護管
    束期滿執行完畢。(七)因施用毒品案件，經本院以九十五年度
    訴字第一三○七號判決判處有期徒刑八月確定。(八)因施用毒
    品案件，經本院以九十六年度訴字第四六八號判決判處有期
    徒刑一年四月確定。(七)(八)經本院以九十六年度聲減字第一八
    四三號裁定減刑後，甫於九十六年十一月三日執行完畢（構
    成累犯）。
二、甲○○明知海洛因、甲基安非他命經毒品危害防制條例列為
    第一級、第二級毒品，不得施用、持有，竟於九十七年三月
    四日二十時許，在臺北縣板橋市四維公園內，將海洛因、甲
    基安非他命一同置放於注射針筒內，同時施用第一級、第二
    級毒品一次，嗣於翌日（九十七年三月五日）接獲警方通知
    ，於十九時四十一分許，到臺北縣政府警察局海山分局採尿
    後送驗始悉上情。
三、案經臺北縣政府警察局海山分局報請臺灣板橋地方法院檢察
    署檢察官偵查起訴。
    理  由
一、訊據被告甲○○對於施用第一級、第二級毒品坦承不諱，其
    為警採集尿液送驗呈海洛因代謝物嗎啡類、甲基安非他命陽
    性反應，有臺灣檢驗科技股份有限公司九十七年三月十九日
    出具之編號ＣＨ／２００８／３０１１４號濫用藥物檢驗報
    告一紙在卷可稽，被告自白核與事實相符。
二、按毒品危害防制條例於九十二年七月九日修正公布，自九十
    三年一月九日施行，其中第二十條、第二十三條將施用毒品
    之刑事處遇程序，區分為「初犯」及「五年內再犯」、「五
    年後再犯」。依其立法理由之說明：「初犯」，經觀察、勒
    戒或強制戒治後，應為不起訴處分或不付審理之裁定；經觀
    察、勒戒或強制戒治執行完畢釋放後，「五年內再犯」者，
    因其再犯率甚高，原實施之觀察、勒戒及強制戒治既已無法
    收其實效，爰依法追訴或裁定交付審理。至於經觀察、勒戒
    或強制戒治執行完畢釋放後，「五年後再犯」者，前所實施
    之觀察、勒戒或強制戒治已足以遮斷其施用毒品之毒癮，為
    期自新及協助其斷除毒癮，仍適用「初犯」規定，先經觀察
    、勒戒或強制戒治之程序。從而依修正後之規定，僅限於「
    初犯」及「五年後再犯」二種情形，始應先經觀察、勒戒或
    強制戒治程序。倘被告於五年內已再犯，經依法追訴處罰，
    縱其第三次（或第三次以上）再度施用毒品之時間，在初犯
    經觀察、勒戒或強制戒治執行完畢釋放五年以後，已不合於
    「五年後再犯」之規定，且因已於「五年內再犯」，顯見其
    再犯率甚高，原實施觀察、勒戒或強制戒治，已無法收其實
    效，即應依該條例第十條處罰。被告有事實欄一之(一)(二)(三)(五)
    所述之觀察勒戒、強制戒治執行完畢紀錄，其於強制戒治執
    行完畢五年內之九十五年二月八日、九十五年十月十三日起
    至同年十一月十七日有施用第一級毒品之犯行，分別經本院
    以九十五年度訴字第一三○七號判決、九十六年度訴字第四
    六八號判決判刑確定，竟再施用第一級、第二級毒品因而為
    警查獲，即非屬毒品危害防制條例第二十條第三項所定「五
    年後再犯」之情形，檢察官逕行起訴，要無不合。
三、查海洛因、甲基安非他命分別為毒品危害防制條例第二條第
    二項第一款、第二款明定之第一級、第二級毒品，均不得持
    有、施用。核被告甲○○所為，係犯毒品危害防制條例第十
    條第一項之罪、同條第二項之罪。其施用海洛因前後持有海
    洛因及施用甲基安非他命前後持有甲基安非他命之低度行為
    ，應為施用之高度行為所吸收，均不另論罪。被告同時同地
    施用第一級、第二級毒品，為想像競合犯，應從一重之施用
    第一級毒品罪處斷，公訴人認為應分論併罰，容有誤會。被
    告有事實欄所述之犯罪科刑執行紀錄，有臺灣高等法院被告
    前案紀錄表可憑，其受有期徒刑執行完畢五年內故意再犯本
    件有期徒刑以上之罪，為累犯，依刑法第四十七條第一項規
    定加重其刑。爰審酌被告經觀察勒戒、強制戒治仍未戒除施
    用毒品之惡習，衡其素行、犯罪之動機、目的、手段、品行
    及坦承犯行之犯罪後態度、現戒除毒癮中等一切情狀，量處
    如主文所示之刑，以玆儆懲。
據上論斷，應依刑事訴訟法第二百七十三條之一第一項、第二百
九十九條第一項前段，毒品危害防制條例第十條第一項、第二項
、第二十三條第二項，刑法第十一條前段、第五十五條、第四十
七條第一項，判決如主文。
本案經檢察官顏妃琇到庭執行職務。
中    華    民    國    97    年    6     月    2     日
                  刑事第八庭    法  官  絲鈺雲
上列正本證明與原本無異。
如不服本判決，應於判決送達後十日內敘明上訴理由，向本院提
出上訴狀（應附繕本），上訴於臺灣高等法院。
                                書記官  周玉茹
中    華    民    國    97    年    6     月    2     日
附錄本案論罪科刑法條全文：
毒品危害防制條例第十條
施用第一級毒品者，處六月以上五年以下有期徒刑。
施用第二級毒品者，處三年以下有期徒刑。


司法院資訊處製作；財團法人民間司法改革基金會備份。
